臺灣臺東地方法院刑事判決　　　　　　　 96年度易字第356號
公　訴　人　臺灣臺東地方法院檢察署檢察官
被　　　告　甲○○
　　　　　　　　　　（現於臺灣臺東看守所另案羈押中）
上列被告因詐欺案件，經檢察官提起公訴（96年度偵字第1163、
1390號），被告於準備程序中就被訴事實為有罪之陳述，經合議
庭裁定由受命法官獨任進行簡式審判程序，判決如下：
    主  文
甲○○幫助意圖為自己不法之所有，以詐術使人將本人之物交付
，累犯，處有期徒刑伍月，如易科罰金，以新臺幣壹仟元折算壹
日，減為有期徒刑貳月又拾伍日，如易科罰金，以新臺幣壹仟元
折算壹日。
    事  實
一、甲○○於民國93年間因犯施用第二級毒品罪，經本院以93年
    度東簡字第312號判決處有期徒刑4月，於94年7月9日執行完
    畢，猶不知悔改，明知提供自己之金融機構帳戶之存摺、金
    融卡及密碼與他人，該帳戶有遭利用作為詐騙工具之可能，
    仍不違其背本意，竟基於幫助詐欺之犯意，在95年11月間某
    日，將其於同年3月8日在兆豐國際商業銀行八德分行開設之
    00 000000000號帳戶存摺、印章、提款卡、密碼，在台北縣
    、市某不詳處所，以新臺幣（下同）3 千元之代價，提供與
    姓名年籍不詳之成年男子使用。嗣該姓名年籍不詳之成年男
    子與所屬詐騙集團成員，共同基於意圖為自己不法所有之犯
    意聯絡，利用上開帳戶，先後於(1)同年11月20日上午9 時許
    ，在不詳處所，由該詐騙集團中某姓名年籍不詳之成年男子
    ，撥打電話與呂李鳳英連絡，佯稱為羅浮宮傢俱公司服務人
    員，邀其加入會員，旋於同年月23日以電話聯絡呂李鳳英稱
    其獲得該公司二獎整套傢俱，價值百萬元，以應先繳交稅金
    為由要求其匯款，致呂李鳳英陷於錯誤，接連8 次匯入不等
    金額至上開詐騙集團所指定之帳戶內，其中第4 筆為97,200
    元，係於同年月24日下午2 時許匯入甲○○上開帳戶內，該
    筆款項並於該日下午3 時許遭該詐騙集團內不詳姓名年籍之
    人以金融卡提領97,000元。(2)95年8 月間某日，該詐騙集團
    中某姓名年籍不詳之成年男子，撥打電話與李健誠佯稱為葉
    士賢，告知李健誠獲得80萬元之獎項，李健誠初不予理會，
    因該詐騙集團反覆以電話通知，致使李健誠陷於錯誤後，分
    別於同年11月28日、29日將所謂之稅金6萬元、5萬元匯入該
    詐騙集團所指定之上開帳戶，該二筆款項旋即於匯款當日遭
    提領一空。(3)復於95年10月間將羅浮宮傢俱公司之資料寄與
    張雙清，並由某姓名年籍不詳之成年男子，撥打電話與張雙
    清，佯稱其獲得該公司之摸彩二獎、市價百萬元之高級床墊
    組，張雙清原不予置理，然至同年12月5 日，該詐騙集團中
    某姓名年籍不詳之成年女子，自稱溫靜茹催促張雙清匯款繳
    交稅金，並給予00000000000、00000000000000 之電話，要
    張雙清去電核實，張雙清不疑有他，遂去電查證，因而陷入
    錯誤，而於同年12月5 日將58,320元匯入該詐騙集團所指定
    之上開帳戶，該筆款項亦於該日遭該詐騙集團內不詳姓名年
    籍之人以金融卡提領58,000元。嗣呂李鳳英、李健誠、張雙
    清察覺有異，報警循線查悉上情。
二、案經桃園縣政府警察局八德分局報告臺灣桃園地方法院檢察
    署檢察官、臺南市政府警察局第二分局報告臺灣臺南地方法
    院檢察署檢察官呈請臺灣高等法院檢察署檢察長令轉臺灣臺
    東地方法院檢察署檢察官偵查起訴，
    理  由
一、本件被告甲○○所犯係死刑、無期徒刑、最輕本刑為3 年以
    上有期徒刑以外之罪，亦非高等法院管轄之第一審案件，而
    被告於本院行準備程序中就被訴事實為有罪之陳述，經告知
    被告簡式審判程序之旨並聽取當事人意見後，本院合議庭依
    刑事訴訟法第273條之1第1 項規定，裁定由受命法官獨任進
    行簡式審判程序，合先敘明。
二、訊據被告，就上開交付帳戶供他人詐取財物之犯罪事實坦承
    不諱，核與證人即被害人呂李鳳英、李健誠、張雙清指述遭
    詐欺之情節相符，復有兆豐國際商業銀行八德分行95年12月
    19日兆銀八德字第056 號函所檢附被告上開帳戶開戶資料及
    交易往來明細表（見桃園地檢署96偵字第3946號卷第10至13
    頁）、呂李鳳英於彰化銀行斗南分行之匯款回條聯（見臺南
    市警察局第二分局刑偵字第09642100900 號卷，下稱警卷，
    第84頁）、李健誠於嘉義縣竹崎鄉農會石棹分部及臺南區中
    小企業銀行中埔分行之匯款申請書（見警卷第115 、117 頁
    ）、張雙清於中華郵政股份有限公司之匯款申請書（見警卷
    第124 頁）在卷可佐。按一般成年民眾原則上均可自行向金
    融機構申請開設帳戶，無另行以金錢向他人購買帳戶之必要
    ，而時下以人頭帳戶詐騙被害人匯款之詐騙行為甚為猖獗並
    經媒體廣為報導，政府機關亦呼籲民眾應謹慎保管己有帳戶
    、勿出賣個人帳戶以免淪為詐騙者之幫助工具，是依一般人
    之智識及社會生活經驗，應能認知購買他人帳戶而使用者，
    顯為遂行存提款紀錄不易循線追查之目的，自可產生該購買
    帳戶者係用於不法犯罪之合理懷疑。衡被告為一智慮成熟之
    人，就上情顯難諉為不知，是被告雖無該姓名年籍不詳之成
    年男子使用其存摺、提款卡、密碼必然持以詐騙他人之確信
    ，惟仍以3 千元代價交予該名成年男子，顯就收受者縱用之
    於違法詐騙一節，予以容認，足認被告有幫助該姓名年籍不
    詳成年男子利用其所有之上開銀行帳戶為詐欺之故意甚明，
    是被告任意性自白與事實相符，應堪採信。本案事證明確，
    被告幫助詐欺犯行，洵堪認定，應依法論科。
三、按刑法上之幫助犯，係指以幫助之意思，對於正犯資以助力
    ，而未參與實施犯罪之行為者而言（最高法院49年台上字第
    77號判例參照），且幫助犯在客觀上對正犯之犯罪行為有所
    助力外，其主觀上須對該犯罪之事實亦有共同認識始能成立
    （最高法院91年度台上字第2851號判決可參）。被告提供帳
    戶與他人使用，而供被害人為匯款，僅足認係詐欺取財犯罪
    構成要件以外之幫助行為，尚難遽認與前述詐欺犯罪行為人
    有本於共同犯罪之犯意聯絡，而有參與或分擔詐欺之犯行。
    況使用他人帳戶犯罪者，本欲利用他人帳戶以隱瞞自己身分
    而逃避檢警追緝，是被告雖可預知使用其帳戶者將利用其所
    交付之存摺、金融卡及密碼供為詐欺不法犯行，然其主觀上
    並無將使用帳戶者所實施之詐欺犯行，視為己身犯行之共同
    犯意聯絡。是被告提供帳戶存摺與他人為詐欺取財使用，雖
    並未參與詐欺取財之構成要件行為，然其顯係以幫助他人犯
    詐欺罪之意思，實施詐欺取財構成要件以外之行為。核被告
    所為，係犯刑法第30條第1 項、第339條第1項之幫助詐欺取
    財罪，依刑法第30第2 項規定，依正犯之刑減輕之。又本案
    被告所幫助之詐騙集團成員之詐欺犯行雖有多次，然被告僅
    有單純一幫助行為，故僅論以一罪。被告前因違反毒品危害
    防制條例案件，經本院以93年度東簡字第312 號判處有期徒
    刑4 月，於94年7月9日執行完畢，此有臺灣高等法院被告前
    案紀錄表在卷可按，其於有期徒刑執行完畢後，5 年以內故
    意再犯本件有期徒刑以上之罪，應依刑法第47 條第1項規定
    ，論以累犯加重其刑，並依法先加而後減之。爰審酌被告提
    供上開帳戶供有詐欺犯意之人使用，助長詐騙財產犯罪之風
    氣，致本件數名被害人受騙而匯款，並造成社會互信受損，
    擾亂金融交易往來秩序，影響層面廣泛，且因被告提供個人
    帳戶，致使執法人員難以追查該詐騙集團之真實身分，其所
    為自應受有相當程度之刑事非難，並參酌被告犯罪之動機、
    目的、手段、生活狀況、品行、智識程度及犯後坦承犯行之
    犯後態度等一切情狀，量處如主文所示之刑，並諭知易科罰
    金之折算標準。又96年7月4日公布之中華民國九十六年罪犯
    減刑條例自96年7月16日施行，本件犯罪發生在96年4月24日
    以前，合於減刑規定，乃諭知減其宣告刑期二分之一如主文
    所示。
據上論斷，應依刑事訴訟法第273條之1第1項、第299條第1 項前
段，刑法第30條第2項、第339條第1項、第47條第1項、第41條第
1項前段，刑法施行法第1條之1第1項、第2 項前段，中華民國九
十六年罪犯減刑條例第2條第1項第3款、第7條，判決如主文。
本案經檢察官乙○○到庭執行職務。
中　　華　　民　　國　　96　　年　　11　　月　  16　　日
                  刑事第三庭    法  官  蔡玉雪
以上正本證明與原本無異。
如不服本判決應於收受本判決後10日內向本院提出上訴書狀；上
訴書狀應敘述具體理由。未敘述上訴理由者，應於上訴期間屆滿
後20日內向本院補提理由書狀（均須按他造當事人之人數附繕本
）。「切勿逕送上級法院」。
告訴人或被害人對於本判決如有不服，請書具不服之理由狀，請
求檢察官上訴者，其上訴期間之計算係以檢察官收受判決正本之
日期為準。
                                書記官　陳昭穎
中　　華　　民　　國　　96　　年　　11　　月　　16　　日
附錄本案論罪科刑法條全文：
刑法第339條：
意圖為自己或第三人不法之所有，以詐術使人將本人或第三人之
物交付者，處 5 年以下有期徒刑、拘役或科或併科 1,000 元以
下罰金。
以前項方法得財產上不法之利益或使第三人得之者，亦同。
前二項之未遂犯罰之。
